【裁判字號】    92,台上,5639
【裁判日期】    921009
【裁判案由】    違反毒品危害防制條例等罪
【裁判全文】
最高法院刑事判決                              九十二年度台上字第五六三九號
    上  訴  人  甲○○
右上訴人因違反毒品危害防制條例等罪案件，不服台灣高等法院高雄分院中華民國九
十二年七月十六日第二審判決（九十二年度上訴字第九四四號，起訴案號：台灣高雄
地方法院檢察署九十年度偵字第九０二０號），提起上訴，本院判決如左：
    主  文
上訴駁回。
    理  由
一、運輸第一級毒品部分：
本件原判決認定上訴人甲○○於民國九十年三月間搭機前往中國大陸，於同年四月間
，與楊忠信共同基於運輸第一級毒品海洛因進口之犯意聯絡，由楊忠信同意支付上訴
人新台幣（下同）一百零七萬元後，在中國廣東省汕頭市，將海洛因三十二塊（驗後
合計淨重一萬一千二百五十五點九公克、包裝合計重三百六十一點三八公克）交付上
訴人，由上訴人利用毓緯公司進口服飾之機會，將前揭海洛因分裝於八只其所購買之
齊魯王酒盒（每盒裝四塊海洛因），連同四十六瓶齊魯王酒，分裝成三大箱後，夾藏
在櫃號ＫＭＴＵ／0000000號進口成衣貨櫃中，於九十年四月二十八日，自中
國裝船經第三地運輸走私海洛因返台，上訴人在上開毒品裝船後，於九十年四月三十
日，委請不知情之范顯忠將貨櫃之相關資料，傳真與不知情之新義美報關行人員，辦
理相關進口報關事宜。嗣於九十年五月八日，該貨櫃運抵台北縣汐止市○○路○段五
八五號環球倉儲股份有限公司貨櫃集散站，為台灣高雄地方法院檢察署檢察官率法務
部調查局高雄市調查處及內政部警政署刑事警察局相關人員當場查獲，並扣得前開海
洛因三十二塊、上訴人所有用以包裝海洛因之齊魯王酒包裝紙盒八個、齊魯王酒四十
六瓶，繼在桃園縣中壢市○○○街三十四號拘提上訴人到案等情。係以上訴人坦承利
用成衣進口夾藏之方式，自中國大陸地區運輸前揭海洛因由基隆港進口，利用不知情
之新義美報關行人員辦理進口報關事宜，而闖關成功等情是實，核與證人即新義美報
關行負責人林松戊所供述之情節相符，並有九十年五月七日之進口報單、毓緯公司委
託新義美報關行報關之個案委任書、基隆關稅局進口貨樣收據、發貨單、傳真資料、
上訴人入出境資料在卷可資佐證。又高雄市調查處等相關人員於九十年五月八日，在
台北縣汐止市○○路○段五八五號環球倉儲股份有限公司貨櫃集散站，確查獲有塊狀
海洛因三十二塊、包裝紙盒八個、齊魯大陸酒三箱四十六瓶之事實，亦有扣押物品清
單、照片八幀在卷可憑。前開三十二塊塊狀物品，經送法務部調查局鑑定結果確係海
洛因，驗後合計淨重一萬一千二百五十五點九公克、外包裝物合計重三百六十一點三
八公克，有法務部調查局鑑定通知書八紙在卷可稽。上訴人自白各情顯與事實相符而
堪以採信。此外，上訴人確積欠大安商業銀行二百零八萬餘元；積欠安泰商業銀行十
五萬餘元、積欠中國信託銀行消費帳款十八萬餘元，另遭張法貴、趙德國詐騙一百餘
萬元等情，有附帶民事訴訟和解筆錄、律師催告函、支付命令等影本在卷可憑，上訴
人供稱：伊因經商失敗而經濟拮据，亟需金錢償還債務，始為前揭犯行等情，顯屬事
實。上訴人雖辯稱：係楊忠信唆使伊運輸海洛因返台後，再去檢舉，伊係遭楊忠信陷
害云云。惟上訴人確有走私前開海洛因返台，是縱令本案係由楊忠信所檢舉，上訴人
亦無從解免其運輸走私海洛因刑責，分別於理由內詳加指駁及說明。而以上訴人行為
後，懲治走私條例第二條第一項業已於九十一年六月二十六日修正公布，同月二十八
日生效，並將法定刑提高為七年以下有期徒刑，得併科新台幣三百萬元以下罰金，經
比較新舊法，自以修正前懲治走私條例較有利於上訴人，依刑法第二條第一項但書之
規定，自應適用修正前懲治走私條例第二條第一項處斷。核上訴人所為係犯毒品危害
防制條例第四條第一項之運輸第一級毒品罪、修正前懲治走私條例第十二條、第二條
第一項之準私運管制物品進口罪。被告持有海洛因之低度行為，為運輸海洛因之高度
行為所吸收，不另論罪。被告利用不知情之新義美報關行人員、范顯忠運輸走私毒品
，係屬間接正犯。被告與楊忠信間就前揭犯行，互有犯意聯絡及行為分擔，為共同正
犯。上訴人前揭犯行同時觸犯毒品危害防制條例第四條第一項之運輸第一級毒品罪及
修正前懲治走私條例第二條第一項之私運運管制物品進口罪，應依刑法第五十五條想
像競合犯之規定，從一重論以運輸第一級毒品罪。因而撤銷第一審關於上訴人共同運
輸第一級毒品部分不當之判決，適用毒品危害防制條例第四條第一項、第十八條第一
項前段、第十九條第一項，修正前懲治走私條例第十二條、第二條第一項、第十一條
，刑法第十一條、第二條第一項但書、第二十八條、第五十五條、第三十七條第一項
，改判論上訴人共同運輸第一級毒品罪，審酌上訴人明知毒品危害社會不輕，竟仍走
私前揭鉅量之海洛因入境，其於緩刑期內仍為本件犯行，惟犯後坦承犯行，態度尚稱
良好等一切情狀，量處無期徒刑，並宣告褫奪公權終身，扣案之第一級毒品海洛因參
拾貳塊（驗後淨重壹萬壹仟貳佰伍拾伍點玖公克），應依毒品危害防制條例第十八條
第一項前段之規定諭知沒收銷燬之；扣案之前開第一級毒品海洛因之外包裝（合計重
參佰陸拾壹點參捌公克）、齊魯王酒包裝紙盒八個，具有防止毒品裸露、逸出及受潮
，並便於運輸之功能，且該毒品本身之外包裝係共犯楊忠信所有，齊魯王酒包裝紙盒
八個係上訴人所有，應依同條例第十九條第一項之規定宣告沒收。經核於法並無違誤
，並無上訴意旨所稱採證違法情事。按刑事訴訟法第三百七十九條第十款所謂應調查
之證據，係指該證據與待證事實有重要關係，在客觀上有予調查之可能性及必要性而
言。原判決於事實欄認定上訴人與楊忠信就前揭犯行，具有犯意聯絡及行為分擔為共
同正犯，並於理由欄說明上訴人雖辯稱：係楊忠信唆使伊運輸海洛因返台後，再去檢
舉，伊係遭楊忠信陷害云云。惟上訴人確有走私前開海洛因返台，是縱令本案係由楊
忠信所檢舉，上訴人亦無從解免其運輸走私毒品刑責等情。即認上訴人或另辯稱：楊
忠信去檢舉後，方教唆伊運輸海洛因回台，伊係遭陷害云云，亦不足採信。且按諸上
訴人運輸海洛因一案，係法務部調查局高雄市調查處偵辦另案時發覺之案外案，有該
處九十年十一月二十八日（九０）高市緝字第九００００九０五三一號函（第一審卷
第一宗第一二二頁）在卷可稽；證人即法務部調查局高雄市調查處人員劉建軍證稱：
本件是伊等偵查另案發現的，伊等發現上訴人跟伊等另案偵查的嫌疑人有聯絡，該另
案還在偵查中，伊等就開始對上訴人偵查，對上訴人跟監，之後伊等發現上訴人在三
總附近住處有很多毒販進出，所以懷疑上訴人涉案，接著上訴人在五月份進口貨櫃，
伊等就向海關登錄臨檢，因而查獲等語（第一審卷第二宗第一六五至一六九頁）；而
上訴人亦自承：伊只有一些情況證據，沒有直接證據證明係遭楊忠信陷害，伊與楊忠
信並無冤仇等語（第一審卷第二宗第一五六頁）；依楊忠信出入境紀錄顯示，楊忠信
已於九十年七月八日出境，而無再行入境之資料（第一審卷第一宗第二十七頁），而
上訴人於其所具之刑事陳述暨答辯要旨狀中，亦載明第一審於九十二年一月擬傳喚楊
忠信到庭，然發現其早於九十年七月八日即已出境而未返台等情（第一審卷第二宗第
二八三頁）。原判決因認上訴人辯稱各情，不能為上訴人有利之認定，於法並無不合
。又上訴意旨並未陳明曾聲請原審就上情再為如何之調查，尚不得任意指摘原審有應
調查之證據而未予調查之違法。況原審於最後審判期日調查證據完畢開始辯論前，審
判長問上訴人尚有何證據請求調查，上訴人答稱：「無」（原審卷第一二一頁）。上
訴人在法律審之本院又為此爭執，亦無可取。上訴意旨就原審採證認事用法之職權行
使，及原判決理由已明白論斷說明之事項，任意指摘原判決關於此部分違法，非有理
由，其此部分之上訴應予駁回。
二、運輸第二級毒品部分：
按刑事訴訟法第三百七十七條規定，上訴於第三審法院，非以判決違背法令為理由，
不得為之。是提起第三審上訴，應以原判決違背法令為理由，係屬法定要件。如果上
訴理由狀並未依據卷內訴訟資料，具體指摘原判決不適用何種法則或如何適用不當，
或所指摘原判決違法情事，顯與法律規定得為第三審上訴理由之違法情形，不相適合
時，均應認其上訴為違背法律上之程式，予以駁回。本件上訴人關於運輸第二級毒品
部分上訴意旨略稱：依證人劉建軍所供述之內容，可知警方對上訴人之偵查始於九十
年年初，則楊忠信是否為本案之檢舉人，即其是否故意製造案件以供警方破獲，即有
查明之必要，原審就上情未予查明，於法有違等語。
惟查原判決認定上訴人有原判決事實欄所記載之共同運輸第二級毒品犯行，係以上訴
人對前揭犯行坦承不諱，上訴人為高雄市調查處查獲之白色晶體十五包，經送法務部
調查局鑑定結果確係第二級毒品甲基安非他命，驗後合計淨重四百十八點八三公克，
包裝合計重十七點零一公克，有該局鑑定通知書附卷可稽。堪認上訴人上開自白各情
係屬事實等情，予以綜合判斷。因而維持第一審論處上訴人共同運輸第二級毒品罪刑
部分之判決，駁回上訴人在第二審關於該部分之上訴，業已說明其所憑之證據及其認
定之理由，從形式上觀察，並無違背法令之情形。而按證據之取捨與證據之證明力如
何，均屬事實審法院得自由裁量、判斷之職權；苟其此項裁量、判斷，並不悖乎通常
一般之人日常生活經驗之定則或論理法則，又於判決內論其何以作此判斷之心證理
由者，即不得任意指摘其為違法，而據為提起第三審上訴之合法理由。原判決綜合前
述各項證據資料，認定上訴人確有前揭犯行，乃其採證職權之合法行使，不容任意指
為違法。次按有利於被告之證據不採納及應於審判期日調查之證據，係指該證據倘予
採納或經調查所能證明者，得以推翻原審判決所確認之事實，而得據以為不同之認定
而言。如非事理所必然，或係無從調查之證據方法，即欠缺其調查之必要性，縱未調
查，或未於理由特加說明，均與所謂違背法令之情形不相適合。證人劉建軍係事後就
記憶所及範圍內為約略之陳述，上訴意旨執劉建軍所供述內容之片段，任意為有利於
己之推論，已非有據。又原判決事實欄認定：上訴人與楊忠信及另一不詳姓名成年男
子，基於共同之犯意於走私運輸安非他命返台後，上訴人隨即與楊忠信指定之不詳姓
名成年男子，在台北縣新莊市○○路某不詳路口交貨，因該不詳姓名成年男子僅交付
六萬元現金，上訴人認與當時談妥之代價十二萬元不合，遂將其中一包（驗後合計淨
重四百十八點八三公克，包裝合計重十七點零一公克）留下供作擔保後，將其餘之安
非他命交予該不詳姓名成年男子，上訴人嗣並另行起意，意圖販賣而持有前開之安非
他命；並於理由欄說明：上訴人對前開犯行供承不諱等情，即認楊忠信係上開部分之
共同正犯，其等走私運輸返台之安非他命仍有大部分未遭查獲，並無所謂楊忠信製造
案件以供警方破獲情事。則縱再傳喚楊忠信到庭調查，亦非即能為有利上訴人之認定
。另上訴人亦自承：伊只有一些情況證據，沒有直接證據證明係遭楊忠信陷害，伊與
楊忠信並無冤仇等語（第一審卷第二宗第一五六頁）；依楊忠信出入境紀錄顯示，楊
忠信已於九十年七月八日出境，而無再行入境之資料（第一審卷第一宗第二十七頁）
，而上訴人於其所具之刑事陳述暨答辯要旨狀中，亦載明第一審於九十二年一月擬傳
喚楊忠信到庭，然發現其早於九十年七月八日即已出境而未返台等情（第一審卷第二
宗第二八三頁），原審顯亦無從再傳喚楊忠信到庭調查。況上訴人復未陳明曾聲請原
審再就上情為如何之調查，且原審於最後審判期日調查證據完畢開始辯論前，審判長
問上訴人尚有何證據請求調查，上訴人答稱：「無」（原審卷第一二一頁）。而本院
為法律審，上訴人在本院又為此爭執，自非依據卷內資料執為指摘之合法上訴第三審
理由。上訴意旨置原判決明確論斷於不顧，憑個人主觀意見泛指原判決違法，難謂係
適法上訴第三審之理由，其此部分之上訴違背法律上之程式，應予駁回。
三、意圖販賣而持有第二級毒品部分：
查第三審上訴書狀，應述上訴之理由，其未述者，得於提起上訴後十日內補提理
由書狀於原審法院，已逾上述期間，而於第三審法院未判決前仍未提出上訴理由書狀
者，第三審法院應以判決駁回之，刑事訴訟法第三百八十二條第一項、第三百九十五
條後段規定甚明。上訴人就原判決論處其意圖販賣而持有第二級毒品罪刑部分，於九
十二年八月七日具狀提起上訴，並未述其上訴之理由，而於九十二年八月十三日所
提出之上訴理由狀，亦僅就販賣第一、二級毒品部分為爭執，迄今逾期已久，於本院
未判決前仍未就此部分提出上訴理由，依上開規定，其此部分上訴自非合法，應予駁
回。
據上論結，應依刑事訴訟法第三百九十五條、第三百九十六條第一項，判決如主文。
中      華      民      國    九十二    年      十      月      九      日
                              最高法院刑事第三庭
                                  審判長法官  董  明  霈
                                        法官  林  茂  雄
                                        法官  王  居  財
                                        法官  張  祺  祥
                                        法官  李  伯  道
      右正本證明與原本無異
                                              書  記  官
中      華      民      國    九十二    年      十      月     二十     日


司法院資訊處製作；財團法人民間司法改革基金會備份。
